臺灣臺中地方法院刑事判決　　　　　　　 96年度易字第166號
公　訴　人　臺灣臺中地方法院檢察署檢察官
被　　　告　甲○○
　　　　　　　　　　弄2號
選任辯護人　張績寶律師
　　　　　　蘇若龍律師
上列被告因詐欺案件，經檢察官提起公訴（九十五年度偵字第二
二九五五號），本院判決如下：
    主    文
甲○○幫助意圖為自己不法之所有，以詐術使人將本人之物交付
，處有期徒刑月，如易科罰金，以銀元佰元即新臺幣玖佰元
折算壹日。
    犯罪事實
一、甲○○已預見將自己之金融機構帳戶存摺、提款卡、印章連
    同密碼提供他人使用，因該帳戶所有人名義與實際使用者不
    同，使用者即可藉此躲避員警追查，作為詐欺取財之犯罪工
    具；且現今一般金融機構帳戶之申請甚為簡易方便，如係基
    於正當用途而有使用帳戶之必要，通常需用人得以自己名義
    申請辦理即可，本無借用他人帳戶掩飾資金流向之必要。惟
    甲○○經由報紙分類廣告訊息，獲悉得以交付存摺、提款卡
    、印章及密碼之方式賺取收入，竟為圖獲取不法利益，在不
    違背其本意之下，基於幫助他人涉犯詐欺取財罪行之不確定
    故意，於民國九十五年四月中旬某日，在臺中縣大肚鄉○○
    路○段六六六號大肚郵局附近，將其所申辦之中華郵政股份
    有限公司臺中大肚郵局帳號0000000號（局號000
    0000號）帳戶之存摺、提款卡及印章，一併交予不詳姓
    名年籍之成年男子，甲○○並同時告知提款卡密碼，而向該
    名取得帳戶之人收取新臺幣（下同）八千元之對價。嗣該不
    詳姓名年籍之人所屬犯罪集團成員，果基於意圖為自己不法
    所有之犯意，於九十五年四月十七日上午十時許，撥打電話
    與乙○○取得聯繫，佯稱乙○○之電話費用尚未繳納，並冒
    名為電信警察隊洪姓警官，要求乙○○至銀行辦理約定轉帳
    並告知密碼，致使乙○○陷於錯誤，乃依上開電話內容之指
    示辦理，於同日先後匯款十七萬元及四十八萬元進入甲○○
    所提供之郵局帳戶內，該犯罪集團成員旋即提領該筆款項，
    以此方式詐騙財物得手。嗣乙○○匯款後察覺有異，於九十
    五年四月十七日下午一時二十分許報警處理，經警依據前揭
    指示匯款之帳戶循線查獲甲○○，始悉上情。
二、案經臺中縣警察局烏日分局報告臺灣臺中地方法院檢察署檢
    察官偵查起訴。
    理    由
一、上開犯罪事實，業據被告甲○○於本院審理時坦承不諱，核
    與證人即被害人乙○○於警詢時證述之被害經過相符，並有
    被害人存摺影本（記載匯出該二筆詐欺款項）、被告於郵局
    開戶、申請變更印鑑之基本資料及交易明細表、郵政存簿儲
    金提款單各一份附卷可稽，足徵被告前揭自白應屬實情。按
    刑法第十三條所稱之故意本有直接故意（確定故意）與間接
    故意（不確定故意）之別，條文中「行為人對於構成犯罪之
    事實，明知並有意使其發生者」為直接故意，至於「行為人
    對於構成犯罪之事實，預見其發生而其發生並不違背其本意
    者」則屬間接故意；又間接故意與有認識的過失（又稱疏虞
    過失）之區別，在於二者對構成犯罪之事實雖均預見其能發
    生，但前者對其發生並不違背其本意，後者則確信其不發生
    。而金融機構帳戶之申請甚為簡易方便，如係基於正當用途
    而有使用帳戶之必要，通常需用人得以自己名義申請辦理即
    可，本無假手他人之必要，更無須以八千元之代價作為要求
    他人提供金融機構帳戶對價之理。倘該不詳姓名之成年男子
    非將被告提供之金融機構帳戶作為犯罪所得存提進出及其他
    不法用途，豈須隱匿自己真實姓名而出資向被告收購供己使
    用？又被告率將自己所有金融機構帳戶交予他人使用，且與
    他人並非熟識，衡之常情，如此乖離常態之交易行為，就一
    般具有相當社會經驗之人而言，當可輕易預見該人收購存摺
    、提款卡係供作非法使用。再者，蒐集他人金融機構帳戶作
    為被害人匯入款項之交易媒介，用以隱匿真正犯罪者身分及
    資金流向之犯罪模式，多係用於詐欺取財之犯罪，此乃一般
    使用人頭帳戶常見之非法利用類型，復經大眾傳播媒體再三
    披露，被告亦無從諉為不知。則該不詳姓名之人於取得被告
    提供之金融機構帳戶後，嗣經用於詐欺取財之不法用途，此
    種犯罪手法仍未逸脫於被告幫助他人犯罪意思之外，即屬被
    告所預見。而被告提供金融機構帳戶在先，縱已得悉他人可
    能作為上開犯罪用途，卻又容任該項犯罪行為之繼續實現，
    毫無積極取回前揭物品或其他主觀上認為不致發生該項犯罪
    結果之確信，足徵前揭犯罪行為自仍不違其本意，被告應具
    有幫助他人詐欺取財犯罪之間接故意。綜上所陳，本案事證
    已臻明確，被告犯行至堪認定。
三、查被告行為後，九十四年二月二日修正公布之刑法條文已自
    九十五年七月一日起施行，其中與本件有關部分之第二條、
    第三十條、第三十三條第五款、第四十一條第一項均已修正
    ，另刑法施行法增訂之第一條之一亦於九十五年六月十四日
    公布，並自同年月十六日起施行。按「行為後法律有變更者
    ，適用行為時之法律，但行為後之法律有利於行為人者，適
    用最有利於行為人之法律」，修正後刑法第二條第一項定有
    明文。此條規定係規範行為後法律變更所生新舊法律比較適
    用之準據法，本身尚無新舊法比較之問題，於新法施行後，
    應一律適用新法第二條第一項之規定，為「從舊從輕」之比
    較。另刑法第三十條關於幫助犯之規定雖有文字更動，刑法
    施行法亦增列第一條之一之規定，然於本案具體適用結果，
    前揭條文之變更並無有利、不利被告之情形，自應逕依裁判
    時法即修正後刑法第三十條及刑法施行法第一條之一之規定
    論處（最高法院九十五年十一月七日九十五年第二十一次刑
    事庭會議決議參照），先予敘明。再按本次法律變更，比較
    時應就罪刑有關之共犯、未遂犯、想像競合犯、牽連犯、連
    續犯、結合犯，以及累犯加重、自首減輕暨其他法定加減原
    因（如身分加減）與加減例等一切情形，綜其全部罪刑之結
    果而為比較（最高法院九十五年五月二十三日九十五年度第
    八次刑庭會議決議參照）。茲就本件新舊法比較結果說明如
    下：
（一）關於罰金刑最低額之問題，被告所從屬之正犯罪名係刑法
      第三百三十九條第一項之詐欺取財罪（詳如後述），法定
      刑中有科處罰金之規定。修正前刑法第三十三條第五款規
      定罰金為一元以上，修正後刑法第三十三條第五款則將罰
      金規定係新臺幣一千元以上，以百元計算之。經比較新舊
      法之結果，應以舊法較有利於被告。
（二）又修正前刑法第四十一條第一項前段規定：「犯最重本刑
      為五年以下有期徒刑以下之刑之罪，而受六個月以下有期
      徒刑或拘役之宣告，因身體、教育、職業、家庭之關係或
      其他正當事由，執行顯有困難者，得以一元以上三元以下
      折算一日，易科罰金。」再被告行為時之易科罰金折算標
      準，修正前罰金罰鍰提高標準條例第二條（現已刪除）規
      定，就其原定數額提高為一百倍折算一日。則本件被告行
      為時之易科罰金折算標準，如以銀元三百元折算一日，經
      折算為新臺幣後，應以新臺幣九百元折算為一日。惟修正
      後刑法第四十一條第一項前段則規定：「犯最重本刑為五
      年以下有期徒刑以下之刑之罪，而受六個月以下有期徒刑
      或拘役之宣告者，得以新臺幣一千元、二千元或三千元折
      算一日，易科罰金。」被告所犯係得易科罰金之罪，經比
      較修正前後之易科罰金折算標準，以修正前之規定較有利
      於被告。
    綜上，舊法關於法定罰金刑下限及易科罰金折算標準之規定
    ，均較有利於被告，衡諸整體綜合比較結果及不得割裂適用
    法律之原則，應依刑法第二條第一項前段之規定，一體適用
    修正前刑法之相關規定予以處斷。
四、查被告甲○○提供存摺帳戶予他人詐欺犯罪使用，雖並未參
    與上開犯罪之構成要件行為，然其顯係以幫助他人犯罪之意
    思，實行上開犯罪構成要件以外之行為，核其所為，係犯刑
    法第三十條第一項前段、刑法第三百三十九條第一項之幫助
    詐欺取財罪。又被告僅係幫助他人實行詐欺取財罪，為幫助
    犯，應依刑法第三十條第二項之規定，按詐欺取財罪正犯之
    刑予以減輕。爰審酌被告率然提供帳戶予他人犯罪使用，造
    成遭受詐騙之人追查贓款及實際犯罪行為人發生阻礙，對於
    社會治安仍具有相當之危害性，及其犯罪動機、目的、手段
    、直至本院審理時始坦承犯行之態度、智識程度等一切情狀
    ，量處如主文所示之刑，併諭知易科罰金之折算標準，以示
    懲儆。
據上論斷，應依刑事訴訟法第二百九十九條第一項前段，刑法第
二條第一項前段、第三十條第一項前段、第二項、第三百三十九
條第一項、修正前刑法第四十一條第一項前段，刑法施行法第一
條之一第一項、第二項前段，修正前罰金罰鍰提高標準條例第二
條，現行法規所定貨幣單位折算新臺幣條例第二條，判決如主文
。
本案經檢察官郭明嵐到庭執行職務。
中　　華　　民　　國　　96　　年　　6 　　月　　25　　日
                  刑事第七庭  　審判長法  官  陳如玲
                    　　　　　　　　　法　官  張清洲
                    　　　　　　　　　法　官　高文崇
上正本證明與原本無異。
如不服本判決，應於送達後十日內向本院提出上訴狀（須附繕
本），上訴於台灣高等法院台中分院。
                                      書記官  林淑慧
中　　華　　民　　國　　96　　年　　6 　　月　　25　　日
附錄本案論罪科刑法條：
刑法第三十條第一項前段：
幫助他人實行犯罪行為者，為幫助犯。
刑法第三百三十九條第一項：
意圖為自己或第三人不法之所有，以詐術使人將本人或第三人之
物交付者，處五年以下有期徒刑、拘役或科或併科一千元以下罰
金。
